臺灣高雄地方法院民事判決
111年度簡上字第97號
上訴人即附  
帶被上訴人  邱薪  

訴訟代理人  徐竤洺
被上訴人即
附帶上訴人  彭凱彥

訴訟代理人  陳雅玲
上列當事人間請求損害賠償事件，上訴人對於民國111年1月21日
本院高雄簡易庭110年度雄簡字第1724號第一審判決提起一部上
訴，被上訴人並為附帶上訴，本院於民國111年8月10日辯論終結
，判決如下：
    主  文
邱薪之上訴駁回。
彭凱彥應給付邱薪新臺幣貳佰捌拾壹元，及自民國一一一年八月
十一日起至清償日止，按週年利率百分之五計算之利息。
邱薪其餘追加之訴駁回。
原判決關於命彭凱彥給付逾新臺幣壹拾萬肆仟零參拾玖元之本息
部分，及該部分假執行之宣告，並訴訟費用之裁判均廢棄。
上開廢棄部分，邱薪在第一審之訴駁回。
彭凱彥其餘附帶上訴駁回。
第一、二審訴訟費用由彭凱彥負擔四分之一，餘由邱薪負擔。
    事實及理由
一、上訴人即附帶被上訴人邱薪（下稱邱薪）主張︰被上訴人即
    附帶上訴人彭凱彥（下稱彭凱彥）於民國109年5月6日17時3
    0分許，駕駛牌照號碼AGB-2100號自用小客車（下稱系爭自
    小客），沿高雄市苓雅區五福一路內側快車道由東往西方向
    行駛，駛至五福一路與福建街口時，本應注意其為轉彎車應
    讓直行車先行，而依當時天候晴朗，日間自然光線充足，柏
    油路面乾燥、無缺陷，視距良好無障礙物，又無不能注意之
    情事，竟疏未注意，貿然左轉欲進入福建街，適有邱薪騎乘
    牌照號碼LAG-5088號大型重型機車（下稱系爭重機），沿五
    福一路慢車道由西往東方向駛至，見狀閃避不及，兩車發生
    碰撞，致邱薪受有左側鎖骨閉鎖性骨折之初期照護及適應障
    礙症等傷害，請求彭凱彥賠償：醫療費及醫療用品費新臺幣
    （下同）33,703元、交通費770元、看護費1萬元、傷口修補
    及營養品費603,309元、不能工作薪資損失275,394元、系爭
    重機修繕費155,160元、財物損失13,512元、精神慰撫金30
    萬元，共計1,391,848元。爰依侵權行為法律關係提起本件
    訴訟等情。並於原審聲明求為命彭凱彥應給付邱薪1,391,84
    8元，及自起訴狀繕本送達翌日起至清償日止，按週年利率5
    %計算利息之判決。
二、彭凱彥則以︰其不爭執刑事判決所認定事實，但邱薪就車禍
    事故亦有超速及行駛不當車道之過失。其同意邱薪請求賠償
    之醫療費；至邱薪請求交通費、看護費及傷口修補及營養品
    費用，為非必要支出，請求無理由；另邱薪請求薪資損失部
    分，至多能請求3個月，且邱薪應提出薪資單證明；至系爭
    重機修繕費，邱薪所提估價單不實在；另邱薪請求租用停車
    場、金項鍊磨損等財物損失，除無法證明與系爭事故有關，
    且診斷證明書費亦多次請求等語，資為抗辯。
三、原審判決彭凱彥應給付邱薪112,664元，及自110年2月9日起
    至清償日止，按週年利率5%計算之利息，並駁回邱薪其餘之
    訴（醫療費用33,703元、看護費用1萬元、交通費用700元、
    工資損失91,798元、除疤雷射治療手術費用12,000元、系爭
    重機修繕費用72,165元、診斷證明書費用2,690元及精神慰
    撫金10萬元，彭凱彥應付70%過失責任，減輕其30%損害賠償
    責任）。邱薪就其敗訴其中一部提起上訴，補稱：依診斷證
    明書記載，邱薪因車禍事故所受傷害，需修養9個月方可恢
    復工作，原判決認為僅3個月，不合理；依大同醫院診斷證
    明書及110年11月15日函稱：延遲癒合，建議補充鈣＋D3或其
    他可促進骨癒合之營養品，請求賠償營養品費於法有據；診
    斷證明書已有醫囑須疤痕照顧治療、皮秒及二氧化碳雷射至
    少6次，建議將來拔除內固定，但原判決僅准6次雷射除疤手
    術費12,000元，顯有不當；其本以重機為交通工具，車禍事
    故後，僅能開車就診，有租賃停車場之需求等語，並於本院
    聲明求為命廢棄原判決駁回後開之訴部分；彭凱彥應再給付
    邱薪779,995元，及自110年2月9日起至清償日止，按週年利
    率5%計算利息之判決。另追加請求彭凱彥應給付4,973元及
    自111年8月11日起至清償日止，按週年利率5%計算之利息。
    彭凱彥則補稱：車禍事故發生，邱薪違規行駛在先，過失比
    例應同為50%，過失相抵後，扣除強制汽車責任保險給付及
    刑事判決緩刑賠償金後，邱薪不得再向其請求賠償等語，除
    聲明駁回上訴及追加之訴外，並為附帶上訴聲明為求為廢棄
    原判決關於不利於彭凱彥部分，並駁回邱薪在第一審之訴。
四、兩造不爭執事項：
  ㈠彭凱彥於109年5月6日17時30分許，駕駛系爭自小客，沿高雄
    市苓雅區五福一路内側快車道由東往西方向行駛，駛至五福
    一路與福建街口時，本應注意其為轉彎車應讓直行車先行，
    而依當時天候晴朗，日間自然光線充足，柏油路面乾燥、無
    缺陷，視距良好無障礙物，又無不能注意之情事，竟疏未注
    意，貿然進行左轉欲進入福建街，適有邱薪騎乘系爭重機，
    沿五福一路慢車道由西往東方向行駛至該路口，兩車因而發
    生碰撞，邱薪當場人車倒地，致受有左側鎖骨閉鎖性骨折之
    初期照護及適應障礙症等傷害。彭凱彥有轉彎車未讓直行車
    先行之過失，邱薪有違規在慢車道行駛及超速之過失。
　　（原審110年10月13日言詞辯論筆錄第2頁，原審卷頁32）
  ㈡邱薪因本件車禍事故已受領強制汽車責任保險給付33,475元
    及彭凱彥依刑事緩刑判決所命給付8萬元之賠償金。
　　（111年7月12日準備程序筆錄第6頁，簡上卷頁168）
  ㈢邱薪在南臺灣汽車客運股份有限公司擔任駕駛長，平均月薪
    為30,599元。
　　（111年7月12日準備程序筆錄第1頁，簡上卷頁163）
  ㈣邱薪所提111年2月9日診斷證明書（簡上卷頁17、19)之形式
    真正。（111年5月3日準備程序筆錄第3頁，簡上卷頁99）
  ㈤彭凱彥以111年3月29日答辯狀提出之附件1、2案件回覆表（
    簡上卷頁67、69) 之形式真正。
　　（111年5月3日準備程序筆錄第3至4頁，簡上卷頁99至100）
　㈥彭凱彥以111年5月19日答辯狀提出附件A至D（簡上卷頁117至
    131）之真正。
　　（111年7月12日準備程序筆錄第2頁，簡上卷頁164）
　㈦彭凱彥於111年7月12日準備程序期日提出南台灣汽車客運旅
    客運送契約書（簡上卷頁171至173）之真正。
　　（111年7月12日準備程序筆錄第3頁，簡上卷頁165）
五、本件爭點：
　㈠邱薪因本件車禍事故受傷所致不能工作之薪資損失，其數額
    究應為若干？
　㈡邱薪因本件車禍事故受傷所致營養品及除疤凝膠等必要費用
    之損失，其數額究應為若干？
　㈢邱薪因本件車禍事故受傷所致將來開刀及後續美容除疤等費
    用之損失，其數額究應為若干？
　㈣邱薪因本件車禍事故受傷所致租用停車場支出之必要費用損
    失，其數額究應為若干？本件車禍事故之發生，兩造各應負
    擔過失責任比例？
　㈤本件車禍事故之發生，兩造各應負擔過失責任比例？
六、本院判斷：
　㈠邱薪因本件車禍事故無法工作，損失工資乙事，兩造互有攻
    防，惟核與兩造於原審各自所為相同，且邱薪並未再提出足
    佐其主張之新證據，而原判決已詳為論述邱薪因本件車禍事
    故無法工作，損失3個月工資共91,798元。是本院就兩造關
    於邱薪所為主張之攻擊或防禦方法之意見，與原判決相同，
    依民事訴訟法第454條第2項前段規定，茲引用之，不再贅述
    。至邱薪主張其擔任屬服務性質之駕駛長，須以右手打檔，
    左手握方向盤，幫忙乘客搬運行李及以左右手出力幫忙身障
    人士的輪椅云云，為彭凱彥所否認，並未舉醫學專業判斷以
    實其說，要無可採。
　㈡邱薪主張因本件車禍事故受傷而受有支出營養品、除疤凝膠
    等費用之損害，經查：
　　⒈依高雄市立大同醫院（委託財團法人私立高雄醫學大學附
      設中和紀念醫院經營，下稱大同醫院）110年11月15日函
      附骨科許家豪醫師於同年月8日之案件回覆表，「若並患
      有出現遲延癒合，則建議需補充鈣＋D3或其可促進骨癒合
      之營養品」（雄簡卷頁73），據大同醫院骨科主治醫師許
      家豪先後於109年10月31日、11月21日開立之診斷證明書
      （交簡附民卷頁27、29、131、簡上卷頁151、153）相互
      以觀，邱薪「目前骨折延遲癒合……具有骨折不癒合之風險
      ，需持續鈣質補充」，足證邱薪至109年11月21日骨科門
      診時，以迄同年12月31日前（依該診斷證明書醫師囑言所
      載，邱薪於每月底均至大同醫院骨科門診的週期）需持續
      補充鈣質。故邱薪先後於109年7月4日、8月10日、9月22
      日各支出1,805元購買「諾寶胺基酸螯合鈣PLUS」（交簡
      附民卷頁119）、於同年10月25日支出4,760元購買「靈活
      健骨組」（交簡附民卷頁121），核屬必要支出之醫療品
      費用共計10,175元。至邱薪於111年8月10日最後言詞辯論
      期日所提出其先後於110年1月1日、2月6日購買「特適体
      大手牽小手」各支出2,142元，要乏足資佐證為必要支出
      之醫療品費用。
　　⒉依大同醫院整形外科主治醫師賴雅薇先後於109年10月28日
      、111年1月12日、2月9日開立之診斷證明書（交簡附民卷
      頁129、雄簡卷頁151、簡上卷頁17至19、85）相互以觀，
      邱薪「後續須疤痕照顧治療」，足認邱薪至111年2月9日
      整形外科門診時，仍須疤痕後續照顧治療，故邱薪先後於
      109年8月8、10日、10月11日、11月8、11日各支出1,500
      元、1,780元、2,359元、1,710元、1,700元購買「ASEA R
      ENU 28 活膚凝膠」、「LRF B5 全面舒痕修復凝膠」、「
      倍舒痕凝膠」或「玻麗舒疤護理凝膠」（交簡附民卷頁11
      9、121、123、125），核屬必要支出之醫療品費用共計9,
      049元。又邱薪先後於109年9月1日、10月11日、11月12、
      29日各支出90元、90元、90元、1,503元購買「膚色膠帶
      」、「赫麗敷疤痕貼片」（交簡附民卷頁119、121、123
      、127），核屬必要支出之醫療品費用共計1,773元。
　　⒊另邱薪因本件車禍事故受傷而先後於109年5月26日、9月1
      日、10月11日、11月12日各支出290元、90元、90元購買
      「3M宜拉膠帶（白色）」、「必達定殺菌藥水」、「禾捷
      滅菌口腔棉棒」、「中衛滅菌不織布墊」、「3M膚色膠帶
      」（交簡附民卷頁119、121），核屬必要支出之醫療品費
      用共計470元。又邱薪嗣於109年11月28日支出468元購買
      「3M免縫膠帶」、「3M防水透氣敷料」（簡上卷頁215）
      ，亦屬必要支出之醫療品費用。
　　⒋此外，邱薪先後於109年5月14、26日各支出399元、290元
      購買「藥品」（交簡附民卷頁119），雖據其主張為清潔
      傷口所使用之藥品，但為彭凱彥所否認，別無其他證據足
      資佐證，難謂屬必要支出之醫療品費用。至邱薪於111年8
      月10日最後言詞辯論期日提出其於同年7月31日支出221元
      購買「3M 1"無切紙膠」、「3M白色膠帶有切台」等物（
      簡上卷頁215），尚乏其他證據足以證明究與邱薪因本件
      車禍事故受傷間有何相當之因果關係，亦非屬必要支出之
      醫療品費用。
　㈢邱薪主張：其將來開刀拔除內固定之手術費用需支出20,183
    元云云，兩造互有攻防，然核與兩造於原審各自所為相同，
    並未有何補充之新證據，原判決審酌調查證據結果及兩造嚴
    詞辯論意旨而已詳為論述非屬必要支出，是則本院就兩造關
    於邱薪此部分主張之攻擊或防禦方法之意見，與原判決相同
    ，依民事訴訟法第454條第2項前段規定，爰引用之，不再贅
    述。
　㈣邱薪主張：其因本件車禍事故受傷之傷口須雷射除疤治療，
    費用為504,000元云云，為彭凱彥否認。經原審函詢大同醫
    院整形外科賴雅薇醫師於110年12月20日覆稱：邱薪「左側
    鎖骨折並肥厚性疤痕（紅／腫）」、「根據雷射種類費用有
    所不同，單次費用約為2千至1萬」等語（雄簡卷頁135之案
    件回覆表），審酌高雄市醫療機構收取醫療費用標準表「疤
    痕重整，每一平方公分」最高收費單價為5千元，「二氧化
    碳雷射治療，每點」最高收費單價為1千元（交簡附民卷頁1
    45）。而邱薪先後於111年1月12日、2月9日在大同醫院整形
    外科門診時，其所患左側鎖骨閉鎖性骨折併肥厚性疤痕12公
    分×0.5公分，後續須疤痕照顧治療、皮秒及二氧化碳雷射至
    少6次等情，有診斷證明書為證（雄簡卷頁151、簡上卷頁17
    至19），預估邱薪為其左側鎖骨處12公分×0.5公分之肥厚性
    疤痕重整、除去等治療每次5千元，共6次，將來所需支出必
    要之合理費用應計為3萬元。
　㈤邱薪主張其因本件車禍事故而需開車往返屏東、高雄就診，
    另行支出6千元租用停車位停放汽車云云，為彭凱彥否認。
    查邱薪平日居住在高雄市三民區褒忠街，停車位在該居住處
    附近，因其必須用到汽車，才在居住處附近找停車位等情，
    為其所自承（111年7月12日準備程序筆錄第5頁，簡上卷頁1
    67），顯見邱薪支出6千元租用停車位停放汽車，並非為開
    車往返屏東、高雄就診，其此部分費用支出，核非與其因本
    件車禍事故受傷所支出之必要費用甚明。
　㈥按損害之發生或擴大，被害人與有過失者，法院得減輕賠償
    金額，或免除之，民法第217條第1項定有明文。查汽車行駛
    至交岔路口，轉彎車應讓直行車先行；四輪以上汽車及大型
    重型機車在劃有快慢車道分隔線之道路行駛，除起駛、準備
    轉彎、準備停車或臨時停車，不得行駛慢車道，道路交通安
    全規則第102條第1項第7款及第95條第2項前段分別明定。查
    邱薪自承：其騎乘系爭重機之行車路線，係沿五福一路由西
    往東方向行駛，欲在五福一路與光華一路交岔路口右轉彎等
    語，但據兩造各自之行車紀錄器影像顯示，彭凱彥駕駛系爭
    自小客從五福一路對向車道左轉彎進入與福建街之交岔路口
    時，與邱薪同方向車道行駛在前的車輛均停等之際，邱薪騎
    乘系爭重機遂自外側第2車道（快車道）切換至外側第1車道
    （慢車道）行駛，與彭凱彥駕駛系爭自小客在該交岔路口發
    生碰撞，從畫面所示距離與行駛時間換算邱薪騎乘系爭重機
    之行車速度為時速61.7公里，且邱薪於本件車禍事故發生後
    現場談話紀錄詢問時亦稱：行車速度為時速50公里，而該路
    段之慢車道速限為40公里等情，迭經高雄市政府交通局車輛
    行車事故鑑定委員會及高雄市車輛行車事故鑑定覆議會採證
    屬實，有各該鑑定意見書及覆議意見書在卷可稽（交簡附民
    卷頁219至220、241至242、245至246、雄簡卷頁115至116、
    131至132、191至192、195至196），足徵彭凱彥駕駛系爭自
    小客左轉彎未禮讓直行之邱薪系爭重機先行，為本件車禍事
    故之肇事原因；邱薪騎乘系爭重機未依車道且超速行駛，亦
    為本件車禍事故之肇事原因。至本件車禍事故發生之交岔路
    口，與邱薪自述其欲右轉彎之五福一路與光華一路交岔路口
    間之距離至少76公尺，業據原審核算GOOGLE地圖（簡上卷頁
    139）至明，殊無欲右轉彎而提前行駛慢車道之必要，故其
    此部分主張，無可信憑。是以，審酌兩造不爭執之本件車禍
    事故發生經過，及上開兩造各為本件車禍事故發生之肇事原
    因，因認本件車禍事故之發生，彭凱彥應負60%之過失責任
    比例，邱薪則亦有40%之過失責任。故減輕彭凱彥對邱薪所
    應負損害賠償金額之40%。
七、綜上所述，邱薪因本件車禍事故而受有醫療費用33,703元、
    看護費用1萬元、交通費用700元、工資損失91,798元、補充
    鈣質醫療品費用10,175元、除疤凝膠醫療品費用9,049元、
    疤痕護理醫療品費用1,773元，藥水與膠帶等必要醫療品費
    用470元（另邱薪於111年8月10日始追加請求之468元）、除
    疤雷射治療手術費用3萬元、系爭重機修繕費用72,165元、
    診斷證明書費用2,690元及精神慰撫金10萬元。而彭凱彥對
    本件車禍事故之發生應負60%之過失責任，減輕其對邱薪應
    負損害賠償金額之40%，即217,514元〔計算式：（33,703＋10
    ,000＋700＋91,798＋10,175＋9,049＋1,773＋470＋30,000＋72,165
    ＋2,690＋100,000）×60%≒217,514，元以下四捨五入〕。又邱
    薪已先後受領強制汽車責任保險給付33,475元及彭凱彥依刑
    事緩刑判決所命給付賠償金8萬元，悉如前述，故彭凱彥尚
    應賠償邱薪損害金額為104,039元（計算式：217,514－33,47
    5－80,000＝104,039）。從而，邱薪依侵權行為法律關係，請
    求彭凱彥給付104,039元，及自110年2月9日起至清償日止，
    按週年利率5%計算之利息，為有理由，應予准許；逾此範圍
    之請求，則為無理由，應予駁回。原審就判命彭凱彥給付逾
    上開應准許部分，為彭凱彥敗訴之判決，並為假執行之宣告
    ，自有未洽，彭凱彥就此部分為附帶上訴指摘原判決不當，
    求予廢棄改判，為有理由，應由本院予以廢棄改判。至原審
    判命彭凱彥給付上開應准許部分，並為假執行之宣告，核無
    不合，彭凱彥就此部分為附帶上訴指摘原判決不當，求予廢
    棄，為無理由，應駁回其此部分之附帶上訴。原審就上開不
    應准許部分為邱薪敗訴之判決，並無不合，邱薪提起上訴指
    摘原判決不當，求予廢棄改判，為無理由，應予駁回。又邱
    薪追加請求彭凱彥應給付468元部分，減輕彭凱彥對邱薪應
    負損害賠償金額之40%即281元（計算式：468×60%≒281，元
    以下四捨五入），故邱薪請求彭凱彥應給付281元，及自111
    年8月11日起至清償日止，按週年利率5%計算之利息，為有
    理由，應予准許；逾此範圍之追加請求，為無理由，應予駁
    回。
八、本件事證已臻明確，兩造其餘主張、抗辯等攻防方法及卷附
    其他證據，核與本件判決結果無影響，不再一一贅述，附此
    敘明。
據上論結，本件邱薪之上訴為無理由，邱薪追加之訴及彭凱彥之
附帶上訴均為一部有理由，一部無理由，依民事訴訟法第436條
之1第3項、第449條第1項、第450條、第78條、第79條，判決如
主文。
中　　華　　民　　國　　111 　年　　8 　　月　　24　　日
　　　　　　　　　　　　民事第一庭
　　　　　　　　　　　　　　審判長法  官  蔣志宗
　　　　　　　　　　　　　　　　　法  官　陳筱雯
　　　　　　　　　　　　　　　　　法  官　劉定安
以上正本係照原本作成。
本判決不得上訴。　　　　　　　　　　　　　　
中　　華　　民　　國　　111 　年　　8 　　月　　25　　日
                                  書記官  陳鈺甯